臺灣新竹地方法院刑事簡易判決　　　　 99年度竹簡字第307號
聲　請　人　臺灣新竹地方法院檢察署檢察官
被　　　告　顏白敏
上列被告因詐欺案件，經檢察官聲請以簡易判決處刑（98年度偵
字第6509號、99年度偵字第2092號），及移送併辦（臺灣板橋地
方法院檢察署100年度偵緝字第339至343 號）、（臺灣臺北地方
法院檢察署100年度偵緝字第169、170號）本院判決如下：
    主  文
顏白敏幫助共同犯詐欺取財罪，處有期徒刑月，如易科罰金，
以新臺幣壹仟元折算壹日。
    事實及理由
一、本件犯罪事實：
（一）顏白敏因在大陸地區經商失利，需錢孔急，為求快速貸款
      以解決己身債務，經由友人介紹與綽號「阿聖」、「小刀
      」之不詳姓名年籍之成年人所組之詐騙集團所屬之一名姓
      名年籍不詳自稱「張小姐」之成年女子認識，進而與其約
      定由顏白敏提供個人金融帳戶及行動電話門號，以便快速
      辦理貸款而應允之，顏白敏明知近年來臺灣社會盛行以虛
      設、租賃、借用或買賣人頭帳戶及行動電話門號之方式，
      供詐騙集團作為詐欺他人交付財物或恐嚇他人交付贖金等
      不法用途，亦知金融機構帳戶係個人理財之重要工具，且
      關係個人財產、信用之表徵，應可預見他人向其收購金融
      機構帳戶之存摺、印章、金融卡及可語音查詢個人存款帳
      戶之密碼者，目的及手段詭異，應有持帳戶等相關物件，
      供己詐騙或恐嚇他人錢財之意圖，其亦知悉提供帳戶之存
      摺、金融卡及個人行動電話門號供他人使用，具有幫助掩
      飾或藏匿他人犯罪所得財物之可能性，竟仍基於縱有人以
      其金融帳戶及行動電話門號實施詐欺犯罪亦不違背其本意
      之幫助詐騙集團從事詐欺取財行為之不確定故意，將其向
      臺北富邦商業銀行股份有限公司大安分行申請開立之帳號
      ：000-000000000000號金融帳戶（下稱臺北富邦銀行帳戶
      ），及向聯邦商業銀行帳號申請開立之帳號：000-000000
      000000號金帳戶（下稱聯邦銀行帳戶）之存摺、提款卡等
      物及向臺灣大哥大股份有限公司申請0000000000號行動電
      話門號，接續於98年8月20日迄同年8月25日間之某日，在
      臺北市○○路○ 段臺北富邦銀行管理處外面交付於上開「
      張小姐」使用。嗣該「張小姐」及其所屬之詐騙集團成員
      即共同意圖為自己不法之所有之詐欺犯意聯絡，由詐騙集
      團某不詳成員分別如附表所示之時間，向陳彥甫、陳品伶
      、康智雅、許茂德、鍾易達、陳淑萍、李秀娟、黃怜蓓、
      李麗娟、王文棋、及許淑玲與張琪詠等人，施用如附表所
      示之詐術，致使陳彥甫等人均陷於錯誤，而如附表所示之
      匯款時間，依該詐騙集團成員指示，分別將如附表所示之
      金額匯入上開2 帳戶。嗣該詐騙集團食髓知味，又推由某
      不詳成年之成員以該門號為聯繫電話，在雅虎奇摩拍賣網
      站（http://tw.bid.yahoo.com/）上，以帳號「jolin891
      10 9」虛偽刊登：蘋果牌二手電腦販售之不實訊息，當陳
      宜吟閱覽該不實訊息後，於98年9月1日某時，持00000000
      00號行動電話撥打上開門號與該詐欺集團之成員聯繫，對
      方佯稱：需先給付價金1萬2000 元始郵寄商品云云，致陳
      宜吟陷於錯誤，於同日（1日）將1萬2000元（併辦意旨書
      誤載為12萬2000元）匯入不知情之李立偉向臺北北門郵局
      開立之帳號：00000000000000號金融帳戶內。嗣李麗娟、
      鍾易達、李秀娟、陳品伶及陳宜吟等人均察覺有異，並分
      別報警處理，經警循線於98年8 月25日（聲請簡易判決處
      刑書誤載為98年8月24日）凌晨0時20分許，在新竹市○○
      路○ 段12號「空軍一號客運站」查獲該詐欺集團成員擔任
      俗稱車手之徐俊銘（另經本院以99年度竹簡字第307 號簡
      易判決判處罪刑確定）正在領取包裹，扣得包裹內戶名黃
      世傑（另經檢察官為不起訴處分）之上海商業儲蓄銀行、
      帳號：00000000000000號、存摺、金融卡、戶名黃世傑之
      板信商業銀行、帳號：00000000000000號存摺、提款卡、
      寫有黃世傑年籍資料、存摺密碼之小紙張與印章1 枚，經
      徐俊銘同意，在其所使用之車牌號碼R4-2105 號自用小客
      車內，扣得張盈龍與顏白敏上開帳戶存摺、提款卡等物及
      林美雲之印章、戶名廖孟伶之台新銀行帳號：000-000000
      00000001號金融卡及交易明細表等物，始查知上情。
（二）案經新竹市警察局移送臺灣新竹地方法院檢察署檢察官偵
      查後聲請簡易判決處刑及李麗娟、陳品伶及陳宜吟分別訴
      由彰化縣警察局和美分局、臺北市政府警察局內湖分局、
      臺北市政府警察局中正第二分局、臺南市警察局第一分局
      移送臺灣彰化地方法院檢察署、臺灣臺北地方法院檢察署
      、臺灣臺南地方法院檢察署檢察官呈請臺灣高等法院檢察
      署檢察長令轉臺灣板橋地方法院檢察署檢察官偵查後移送
      併辦及臺灣臺北地方法院檢察署檢察官移送併辦。
二、證據：
（一）被告顏白敏於警詢及偵查中之供述及本院訊問時之自白。
（二）核予被害人陳彥甫、陳品伶、康智雅、許茂德、鍾易達、
      陳淑萍、李秀娟、黃怜蓓、李麗娟、王文棋、張琪詠及陳
      宜吟於警詢及偵查中之指述，大致相符。
（三）復有被告顏白敏向聯邦銀行申辦之帳號000-000000000000
      號開戶紀錄、未登摺帳項查詢清單、存摺內頁，及向台北
      富邦銀行大安分行98年9月8日北富銀大安字第9860000095
      號函附之帳號：000-000000000000號金融帳戶開戶資料、
      對帳單明細、及該帳號之存摺內頁（見2092偵卷(一)第 223
      至250 頁），及附表所示之被害人之匯款交易明細、報案
      三聯單，足證如附表所示之被害人確因遭上開詐騙集團成
      員，施用詐術而匯款至被告顏白敏所申辦上開2帳戶中。
（四）亦有顏白敏所申辦之行動電話門號0000000000之通聯調閱
      查詢單及李立偉臺北北門郵局開立之帳號：000000000000
      00號之開戶基本資料與客戶歷史交易清單（見臺南市警察
      局第一分局之警卷第25至27、50至52頁），足證被害人陳
      宜吟確遭詐騙集團成員使用被告顏白敏所提供之行動電話
      門號施用詐術，而陷於錯誤匯款12000 元至上開李立偉之
      帳戶中之事實。
（五）綜上，足認被告上開任意性自白與事實相符，本案事證明
      確，被告犯行堪以認定，自應予論罪科刑。
三、論罪及科刑：
（一）論罪：
  １、按幫助犯之成立，主觀上行為人須有幫助故意，客觀上須
      有幫助行為，亦即刑法上之幫助犯，係對於犯罪與正犯有
      共同之認識，而以幫助之意思，對於正犯資以助力，而未
      參與實施犯罪之行為者而言（最高法院75年度台上字第15
      09號、84年度台上字第5998號、第6475號、88年度台上字
      第1270號判決均同此意旨）。
  ２、核被告顏白敏所為，均係犯刑法第339條第1項、第30條第
      1 項前段詐欺取財罪之幫助犯。又實行本件詐欺取財犯行
      之犯罪集團之不詳姓名年籍自稱「張小姐」、綽號「阿聖
      」、「小刀」之成年人與徐俊銘等人，就本件數犯行，有
      犯意聯絡及行為分擔，均為共同正犯，是被告顏白敏所為
      則係犯幫助共同詐欺取財罪。
  ３、查本件被告以1行為提供上開2帳戶及1 行動電話門號之幫
      助行為，幫助「張小姐」分別詐取李麗娟等12人之財物，
      屬一次幫助詐欺行為而觸犯數法益之想像競合犯之裁判上
      一罪之關係，依刑法第55條規定，應僅成立1 次幫助犯罪
      行為，故被告所為係犯刑法第339條第1項、第30條第1 項
      前段之幫助詐欺取財罪。又被告係幫助他人犯罪，爰依刑
      法第30條第2項之規定，按正犯之刑減輕之。
（二）科刑：爰審酌被告明知近年來國內多有詐欺、恐嚇集團犯
      案，均係使用人頭門號作為詐騙工具，以逃避查緝及以人
      頭帳戶以作為收受不法所得款項之手段，竟因其貪圖快速
      取得貸款以解己身債務壓力而幫助他人詐欺之犯行，以助
      長犯罪集團惡行，供詐欺犯取得所騙財物之工具，其對於
      社會秩序之擾亂不言而喻，及其幫助詐欺行為對被害人造
      成之損害而無從求償，兼衡被害人人數、被害人被騙金額
      與被告犯罪後坦承犯行等一切情狀，量處如主文所示之刑
      ，並諭知易科罰金之折算標準，以示懲儆。
（三）又按共同正犯因相互間利用他人之行為，以遂行其犯意之
      實現，本於責任共同之原則，有關沒收部分，對於共犯間
      供犯罪所用之物，自均應為沒收之諭知。惟幫助犯僅係對
      於犯罪構成要件以外行為為加工，並無共同犯罪之意思，
      自不適用該責任共同原則，對於正犯所有供犯罪所用之物
      或犯罪所得之物，亦為沒收之諭知（最高法院89年度台上
      第6946號判決參照），查本件被告顏白敏提供帳戶及行動
      電話門號之行為，均係幫助犯對於犯罪構成要件以外行為
      為加工，並無共同犯罪之意思，自不適用該責任共同原則
      ，對於正犯徐俊銘所扣得之上開供犯罪所用之物或犯罪所
      得之物，自無庸再為沒收之諭知，附此敘明。
四、依刑事訴訟法第449 條第1 項前段、第454 條第1 項，刑法
    第339條第1項、第30條第1項前段、第2項、第41條第1 項前
    段、第55條，刑法施行法第1條之1第1項、第2項前段，逕以
    簡易判決處刑如主文。
中    華    民    國   100    年    4     月    6     日
                    新竹簡易庭  法  官        邱忠義
以上正本證明與原本無異。
如不服本判決，應於判決送達後10日內向本院提出上訴書狀。上
訴書狀應敘述具體理由，未敘述上訴理由者，應於上訴期間屆滿
後20日內補提理由書狀於本院（均須按他造當事人之人數附繕本
）「切勿逕送上級法院」。
中    華    民    國   100    年    4     月    6     日
                                書記官        李念純
附錄本案論罪科刑實體法條全文：
刑法第339 條：
意圖為自己或第三人不法之所有，以詐術使人將本人或第三人之
物交付者，處5 年以下有期徒刑、拘役或科或併科1,000 元以下
罰金。
以前項方法得財產上不法之利益或使第三人得之者，亦同。
前二項之未遂犯罰之。
（罰金之貨幣單位改為新臺幣，並提高為30倍）
刑法第30條：
幫助他人實行犯罪行為者，為幫助犯。雖他人不知幫助之情者，
亦同。
幫助犯之處罰，得按正犯之刑減輕之。
附表：
┌──┬────┬───┬────────┬────┬─────┬─────┐
│編號│詐騙時間│被害人│   詐騙方式     │詐騙金額│匯入帳戶  │備     註 │
├──┼────┼───┼────────┼────┼─────┼─────┤
│ 1  │98年8月 │李麗娟│詐騙集團某不詳姓│2,180元 │顏白敏所申│99年度偵字│
│    │24日中午│      │名年籍之成年人，│        │辦台北富邦│第2029號  │
│    │11時22分│      │於YAHOO 拍賣網站│        │商業銀行帳│          │
│    │6秒許   │      │虛偽刊登販售「車│        │號000-0000│98年度偵字│
│    │        │      │樂美縫飪機」訊息│        │00000000號│第9358號  │
│    │        │      │，致李麗娟見該訊│        │          │          │
│    │        │      │息而陷於錯誤即下│        │          │          │
│    │        │      │標應買並匯款入右│        │          │          │
│    │        │      │列帳戶中。      │        │          │          │
├──┼────┼───┼────────┼────┼─────┼─────┤
│ 2  │98年8 月│黃怜蓓│詐騙集團某不詳姓│5,200元 │顏白敏所申│99年度偵字│
│    │24日中午│      │名年籍之成年人，│        │辦台北富邦│第2029號  │
│    │12時3 分│      │於YAHOO 拍賣網站│        │商業銀行帳│          │
│    │52秒    │      │虛偽刊登販售    │        │號000-0000│          │
│    │        │      │「CHANEL冰塊包」│        │00000000號│          │
│    │        │      │訊息，致黃怜蓓見│        │          │          │
│    │        │      │該訊息而陷於錯誤│        │          │          │
│    │        │      │即下標應買並匯款│        │          │          │
│    │        │      │入右列帳戶中。  │        │          │          │
├──┼────┼───┼────────┼────┼─────┼─────┤
│ 3  │98年8月 │王文棋│詐騙集團某不詳姓│10,090元│顏白敏所申│99年度偵字│
│    │24日某時│      │名年籍之成年人，│        │辦台北富邦│第2029號  │
│    │        │      │於YAHOO 拍賣網站│        │商業銀行帳│          │
│    │        │      │虛偽刊登販售商品│        │號000-0000│          │
│    │        │      │訊息，致王文棋見│        │00000000號│          │
│    │        │      │該訊息而陷於錯誤│        │          │          │
│    │        │      │即下標應買並匯款│        │          │          │
│    │        │      │入右列帳戶中。  │        │          │          │
├──┼────┼───┼────────┼────┼─────┼─────┤
│ 4  │98年8 月│康智雅│詐騙集團某不詳姓│1,230元 │顏白敏所申│99年度偵字│
│    │24日下午│      │名年籍之成年人，│        │辦台北富邦│第2029號  │
│    │1 時52分│      │於YAHOO 拍賣網站│        │商業銀行帳│          │
│    │39秒許  │      │以帳號chen_linra│        │號000-0000│          │
│    │        │      │y虛偽刊登販售香 │        │00000000號│          │
│    │        │      │水之訊息，致康智│        │          │          │
│    │        │      │雅見該訊息而陷於│        │          │          │
│    │        │      │錯誤即下標應買並│        │          │          │
│    │        │      │匯款入右列帳戶中│        │          │          │
│    │        │      │。              │        │          │          │
├──┼────┼───┼────────┼────┼─────┼─────┤
│ 5  │99年8月 │許淑玲│詐騙集團某不詳姓│850元   │顏白敏所申│99年度偵字│
│    │24日某時│張琪詠│名年籍之成年人，│        │辦台北富邦│第2029號  │
│    │        │      │於YAHOO 拍賣網站│        │商業銀行帳│          │
│    │        │      │虛偽刊登販售商品│        │號000-0000│          │
│    │        │      │訊息，致許淑玲見│        │00000000號│          │
│    │        │      │該訊息而陷於錯誤│        │          │          │
│    │        │      │即下標應買並委由│        │          │          │
│    │        │      │其子張琪詠匯款入│        │          │          │
│    │        │      │右列帳戶中。    │        │          │          │
├──┼────┼───┼────────┼────┼─────┼─────┤
│ 6  │98年8 月│許茂德│詐騙集團某不詳姓│1,500元 │顏白敏所申│99年度偵字│
│    │24日下午│      │名年籍之成年人，│        │辦台北富邦│第2029號  │
│    │2 時37分│      │於YAHOO 拍賣網站│        │商業銀行帳│          │
│    │許      │      │虛偽刊登販售「創│        │號000-0000│          │
│    │        │      │見行動硬250G」之│        │00000000號│          │
│    │        │      │商品訊息，致許茂│        │          │          │
│    │        │      │德見該訊息而陷於│        │          │          │
│    │        │      │錯誤即下標應買並│        │          │          │
│    │        │      │匯款入右列帳戶中│        │          │          │
│    │        │      │。              │        │          │          │
├──┼────┼───┼────────┼────┼─────┼─────┤
│ 7  │98年8月 │李秀娟│詐騙集團某不詳姓│1,000元 │顏白敏所申│99年度偵字│
│    │24日下午│      │名年籍之成年人，│        │辦台北富邦│第2029號  │
│    │4時8分許│      │於YAHOO 拍賣網站│        │商業銀行帳│          │
│    │        │      │虛偽刊登販售托把│        │號000-0000│          │
│    │        │      │訊息，致李秀娟見│        │00000000號│98年度偵字│
│    │        │      │該訊息而陷於錯誤│        │          │第26174號 │
│    │        │      │即下標應買並匯款│        │          │          │
│    │        │      │入右列帳戶中。  │        │          │          │
├──┼────┼───┼────────┼────┼─────┼─────┤
│ 8  │98年8月 │鍾易達│詐騙集團某不詳姓│2,000元 │顏白敏所申│99年度偵字│
│    │24日下午│      │名年籍之成年人，│        │辦台北富邦│2029號    │
│    │1時51分 │      │於YAHOO 拍賣網站│        │商業銀行帳│          │
│    │        │      │虛偽刊登販售無線│        │號000-0000│98年度偵字│
│    │        │      │電話機之商品訊息│        │00000000號│第3225號  │
│    │        │      │，致鍾易達見該訊│        │          │          │
│    │        │      │息而陷於錯誤即下│        │          │          │
│    │        │      │標應買並匯款入右│        │          │          │
│    │        │      │列帳戶中。      │        │          │          │
├──┼────┼───┼────────┼────┼─────┼─────┤
│ 9  │98年8 月│陳淑萍│詐騙集團某不詳姓│2,000元 │顏白敏所申│99年度偵字│
│    │24日晚上│      │名年籍之成年人，│        │辦台北富邦│第2029號  │
│    │7 時25分│      │於YAHOO 拍賣網站│        │商業銀行帳│          │
│    │44秒許  │      │虛偽刊登販售「嬌│        │號000-0000│98年度偵字│
│    │        │      │蘭快樂酚多精露」│        │00000000號│第8728號  │
│    │        │      │訊息，致陳淑萍見│        │          │          │
│    │        │      │該訊息而陷於錯誤│        │          │          │
│    │        │      │即下標應買並匯款│        │          │          │
│    │        │      │入右列帳戶中。  │        │          │          │
├──┼────┼───┼────────┼────┼─────┼─────┤
│ 10 │98年8月 │陳品伶│詐騙集團某不詳姓│9,000元 │顏白敏所申│99年度偵字│
│    │24日晚上│      │名年籍之成年人，│        │辦台北富邦│第2092號  │
│    │8時35分 │      │於YAHOO 拍賣網站│        │商業銀行帳│          │
│    │許      │      │虛偽刊登販售商品│        │號000-0000│99年度偵字│
│    │        │      │訊息，致陳品伶見│        │00000000號│第1589號  │
│    │        │      │該訊息而陷於錯誤│        │          │          │
│    │        │      │即下標應買並匯款│        │          │          │
│    │        │      │入右列帳戶中。  │        │          │          │
├──┼────┼───┼────────┼────┼─────┼─────┤
│ 11 │98年8月 │陳彥甫│詐騙集團某不詳姓│21,000元│顏白敏所申│99年度偵字│
│    │25日上午│      │名年籍之成年人，│        │辦聯邦商業│第2092號  │
│    │10時4分 │      │於YAHOO 拍賣網站│        │銀行帳號80│          │
│    │許      │      │虛偽刊登販售液晶│        │0-00000000│99年度偵字│
│    │        │      │顯示器訊息，致陳│        │4759號    │第2769號  │
│    │        │      │彥甫見該訊息而陷│        │          │          │
│    │        │      │於錯誤即下標應買│        │          │          │
│    │        │      │並匯款入右列帳戶│        │          │          │
│    │        │      │中。            │        │          │          │
└──┴────┴───┴────────┴────┴─────┴─────┘